【裁判字號】    90,訴,1154
【裁判日期】    900920
【裁判案由】    食品生管理法
【裁判全文】
臺中高等行政法院判決                              九十年度訴字第一一五四號
                              .
    原      告  彰化縣漁產生產合作社
    代  表  人  甲○○
    被      告  彰化縣政府
    代  表  人  乙○○
    訴訟代理人  丁○○
                丙○○
右當事人間因食品衛生管理法事件，原告不服行政院衛生署中華民國九十年五月四日
衛署訴字第○九○○○一六四七四號訴願決定，提起行政訴訟。本院判決如左︰
    主  文
原告之訴駁回。
訴訟費用由原告負擔。
    事  實
壹、事實概要：
    原告所販售之「海靈芝花蛤健素」、「海靈芝花蛤精」產品，經台北市政府衛生
    局於民國（以下同）八十九年七月二十六日在台北市○○○街十七號「台北市○
    ○○○○街門市部」查獲該產品包裝未標示廠商地址；又其製售之「文蛤丸」產
    品，經台中市衛生局於同年八月二十四日在台中市○○路六十八號「大廣三大賣
    場」發現包裝未標示有效日期，均與規定不符，分別移由被告衛生局查證屬實，
    被告乃以原告違反食品衛生管理法第十七條第一項第四、五款之規定，依同法二
    十九條第一項第三款及三十三條第二款之規定，處新台幣（以下同）三萬三千元
    罰鍰，並限期收回市售暨庫存違規產品，若逾期不遵行，沒入銷毀。原告不服，
    提起訴願，亦遭駁回，遂提起本件行政訴訟。
貳、兩造之陳述及爭點：
一、原告部分：
  (一)聲明：訴願決定及原處分均撤銷。
  (二)陳述：
    1.原告生產之「海靈芝花蛤健素」、「海靈芝花蛤精」、「文蛤丸」於八十九年
      七月間及同年八月間分別經台北市政府衛生局及台中市政府衛生局查獲未依食
      品衛生管理法第十七條第一項第四款、第五款規定標示，被告乃於同年十二月
      二十六日以（八九）彰府衛字第二四○一六五號行政處分書科處原告三萬三千
      元罰鍰。
    2.查食品衛生管理法係八十九年二月九日總統令修正公布。有關此次修正標示之
      規定，行政院衛生署曾以八十九年一月二十日衛署食字第八九○○二五四一號
      函、八十九年一月二十一日衛署食字第八九○○四六八二號函通知相關公會團
      體及各級衛生主管機關，准許庫存之容器或包裝依修正前之標示規定，沿用至
      八十九年十月三十一日，此有行政院衛生署九十年六月一日衛署食字第○九○
      ○○二○九一○號函可稽。本件事實發生在八十九年七、八月間，應在行政院
      衛生署許可沿用之期間內，自無遽予科處罰鍰之理。被告罔顧行政院衛生署有
      關命令，其所為之行政處分自屬不法，應撤銷之，俾維權益。
二、被告部分：
  (一)聲明：原告之訴駁回。
  (二)陳述：
    1.原告所加工包裝販售之「海靈芝花蛤健素」、「海靈芝花蛤精」經台北市政府
      衛生局於八十九年七月二十六日在台北市○○○街十七號「台北市○○○○○
      街門市部」查獲，產品包裝未標示廠商地址，移請被告辦理，其負責人亦坦承
      不諱，有談話筆錄可稽；又其製售之「文蛤丸」經台中市衛生局於八十九年八
      月二十四日在台中市○○路六十八號「大廣三大賣場」發現包裝未標示有效日
      期並有檢體為證，亦提供其代表人檢視確認無誤，依據前述可見原告違法事實
      明確，疏於品管，理應予以處罰，期以加強品管，維護消費者權益。被告衡其
      情節，以原告違反食品衛生管理法第十七條第一項第四、五款之規定，爰依同
      法二十九條第一項第三款及三十三條第二款之規定，除限期收回市售違規產品
      外，並處以罰鍰，本案經提起訴願亦遭駁回在案。
    2.原告雖訴稱行政院衛生署八十九年一月二十一日衛署食字第八九○○四六八二
      號函各相關公會，其包裝食品之標示准延用至八十九年十月三十一日止，查前
      開函釋內容係略以：食品衛生管理法修正通過，有容器或包裝之食品應依法於
      容器或包裝上標明「廠商電話號碼」，庫存之容器或包裝未標示廠商電話號碼
      者，得予沿用至八十九年十月三十一日，屆期應依法標示，惟本案原告之產品
      係未標示廠商地址及有效日期，不在前開函釋原包裝得予沿用至八十九年十月
      三十一日之範圍，故所訴委不可採。
    3.綜上論結，本案被告所為之處分並無不當，請駁回原告之訴。
    理  由
一、按有容器或包裝之食品、食品添加物，應以中文及通用符號顯著標示廠商名稱、
    電話號碼及地址及有效日期於容器或包裝之上；又違反上開規定者，處新台幣三
    萬元以上十五萬元以下罰鍰，為食品衛生管理法第十七條第一項第四款、第五款
    、第三十三條第二款所明定。另食品包裝經依同法第二十四條規定抽查或檢驗，
    其標示違反同法第十七條之規定者，應通知限期回收改正，屆期不遵行者，沒入
    銷毀之，同法第二十九條第一項第三款規定甚明。
二、原告所販售之「海靈芝花蛤健素」、「海靈芝花蛤精」產品，經台北市政府衛生
    局於八十九年七月二十六日，在台北市○○○街十七號「台北市○○○○○街門
    市部」，查獲該產品包裝未標示廠商地址；又其製售之「文蛤丸」產品，經台中
    市衛生局於同年八月二十四日在台中市○○路六十八號「大廣三大賣場」發現包
    裝未標示有效日期等情，業據被告當庭提出扣案之上開產品（含包裝），經審認
    無訛，並有台北市政府衛生局八十九年七月二十六日北市衛七字第85 No
    002401號抽驗物品報告表（存根）及台中市衛生局八十九年八月二十五日反映案
    件報告書附原處分卷可稽，原告代表人甲○○於八十九年十一月二十九日於彰化
    縣衛生局應詢時亦坦承：「該產品（海靈芝花蛤健素及海靈芝花蛤精）是我公司
    加工包裝販售，．．．該批產品包裝標示因在印刷時遺漏（廠商地址），目前已
    不使用，．．．請給予改善機會從輕處理。」「該產品（漢寶特產文蛤丸）是我
    公司加工包裝販售，本社一貫作業，有效日期出廠時就已標示，不可能未標示。
    」經被告所屬衛生局人員出示該扣案之文蛤丸包裝供原告代表人確認後，其亦坦
    承：「該產品是否漏印或其他原因，．．．請給予改善機會從輕處理。」是以被
    告認原告違反食品衛生管理法第十七條第一項第四、五款之規定，依同法二十九
    條第一項第二款及三十三條第二款之規定，處三萬三千元罰鍰，並限期收回市售
    暨庫存違規產品，若逾期不遵行，沒入銷毀，經核於法並無違背。
三、關於文蛤丸之部分，原告雖主張：其代表人於八十九年十一月二十九日應訊時曾
    主張系爭文蛤丸包裝上有效日期已被塗改過，惟未記明筆錄。並於言詞辯論期日
    當庭以紙張擦去另一包文蛤丸之有效日期。惟查扣案之文蛤丸一包未見有效日期
    之標示乙節，原告並不否認，其主張該項標示遭人塗掉，應由原告對之負舉證責
    任，原告僅舉證該標示可以塗掉，未證明出廠時原有標示嗣遭何人塗掉，自難資
    憑信。況果如原告所述，上開有效日期可以任意塗改，顯與食品衛生管理法之立
    法原意相悖，消費者之健康、權益必因之受損，原告就此亦應檢討改進，以符規
    定。是以原告此部分主張核無足取。
四、關於海靈芝花蛤健素、海靈芝花蛤精部分，原告主張食品衛生管理法係八十九年
    二月九日總統令修正公布。有關此次修正標示之規定，行政院衛生署曾以八十九
    年一月二十日衛署食字第八九○○二五四一號函、八十九年一月二十一日衛署食
    字第八九○○四六八二號函通知相關公會團體及各級衛生主管機關，准許庫存之
    容器或包裝依修正前之標示規定，沿用至八十九年十月三十一日。本件事實發生
    在八十九年七、八月間，應在行政院衛生署許可沿用之期間內，被告違法科處罰
    鍰，應予撤銷等語。惟查原告上開被查獲之產品係未標示原告之地址，已如前述
    ，而修正前即八十六年五月七日公布八十七年八月一日施行之食品衛生管理法第
    十七條第四款已明文規定：有包裝之食品應標示製造廠商之地址，是關於地址標
    示之規定，並非八十九年二月九日始增訂，原告所引前開行政院衛生署函文分別
    係針對新修正之應標示「廠商電話號碼」及「有效日期」之部分，非指「地址」
    部分，分別有各該函文在卷可按，原告主張未標示地址之食品包裝亦可沿用至八
    十九年十月三十一日乙節，核無足採。
五、綜上所述，被告之處分於法並無違誤，訴願決定予以維持亦無不合，原告訴請撤
    銷為無理由，應予駁回。
據上論結，本件原告之訴為無理由，依行政訴訟法第一百九十五條第一項後段、第九
十八條第三項前段，判決如主文。
中    華    民    國      九十      年       九      月      二十       日
                    臺 中 高 等 行 政 法 院  第 三 庭
                                審 判 長 法  官      王  茂  修
                                         法  官      莊  金  昌
                                         法  官      許  金  釵
右正本證明與原本無異。
如不服本判決，應於判決送達後二十日內向本院提出上訴書狀，其未表明上訴理由者
，應於提起上訴後二十日內向本院提出上訴理由書（須依對造人數附具繕本）；如於
本判決宣示或公告後送達前提起上訴者，應於判決送達後二十日內補提上訴理由書（
須附繕本）。未表明上訴理由者，逕以裁定駁回。
提起上訴應預繳送達用雙掛號郵票拾份(每份三十四元)。
中    華    民    國      九十      年       九      月      二十四     日
                                         法院書記官  李  孟  純


司法院資訊處製作；財團法人民間司法改革基金會備份。
